【裁判字號】    99,聲,77
【裁判日期】    991116
【裁判案由】    停止執行
【裁判全文】
臺灣高等法院臺中分院民事裁定            99年度聲字第77號
聲  請  人  碧雲禪寺
法定代理人  陳富美
相  對  人  魏素丹
上列聲請人因與相對人魏素丹間債務人異議之訴事件（本院99年
度建上字第59號），聲請停止臺灣彰化地方法院96年度執字第36
255號強制執行事件執行程序，本院裁定如下：
    主  文
聲請駁回。
聲請程序費用由聲請人負擔。
    理  由
一、本件聲請意旨略以：第三人魏明仁明知伊未積欠其工程款，
    竟持臺灣彰化地方法院93年票字第405號、94年票字第529號
    與臺灣臺中地方法院95年度中簡聲字第108號等民事確定裁
    定為執行名義，聲請臺灣彰化地方法院以96年度執字第3625
    5號強制執行事件，對伊所有房地實施強制執行程序（下稱
    系爭強制執行程序），第三人魏明仁並在系爭強制執行程序
    中，將不實債權轉讓予相對人。因就相對人所為捨棄超過承
    受金額扣除執行費用、土地增值稅及執行債權本金後所剩額
    度範圍以外之法定利息之意思表示，執行法院並無代聲請人
    受領之權限，況該意思表示是否生實體法上權利消滅效力，
    亦非執行法院所得審究，則相對人既未向聲請人為免除之意
    思表示，不生債務關係消滅之效力，伊與相對人間系爭強制
    執行事件之執行程序仍未終結。伊已就相對人所持上開執行
    名義，向臺灣彰化地方法院提起債務人異議之訴，經該院判
    決後現由伊上訴於本院審理中（案號：99年度建上字第59號
    ），爰依強制執行法第18條第2項規定，請准伊供擔保後，
    就系爭強制執行程序於上開債務人異議之訴事件訴訟程序終
    結前暫予停止等語。
二、按為免執行程序長期延宕，有損債權人之權益，強制執行程
    序開始後，原則上不停止執行。於債務人提起異議之訴，法
    院因必要情形或依聲請定相當並確實之擔保，始得為停止強
    制執行之裁定，此觀強制執行法第18條第1項、第2項規定即
    明。所謂必要情形，固由法院依職權裁量定之。然法院為此
    決定，應就異議之訴在法律上是否顯無理由，以及如不停止
    執行，將來是否難於回復執行前之狀態，及倘予停止執行，
    是否無法防止債務人濫行訴訟以拖延執行，致債權人之權利
    無法迅速實現等各種情形予以斟酌，以資平衡兼顧債務人及
    債權人雙方之利益。於債務人聲明願供擔保時，亦然。非謂
    債務人以提起異議之訴為由且聲明願供擔保而聲請停止強制
    執行程序時，法院須一律予以准許（最高法院98年度台抗字
    第375、868號裁定均同此意旨）。又依強制執行法第18條第
    2項規定，只須當事人提起異議之訴，在該異議之訴確定前
    ，法院如認有必要，得依職權為停止執行之裁定；其在當事
    人願供擔保，聲請停止強制執行時，法院亦非不得依其聲請
    ，定相當並確實之擔保，為停止強制執行之裁定；至該異議
    之訴實體上有無理由，則非法院於裁定停止強制執行時應予
    審酌之事項（同院97年度台抗字第631號、93年度台抗字第7
    23號裁定意旨參照）。
三、次按強制執行法第14條所定債務人異議之訴以排除執行名義
    之執行力為目的，故同該所謂強制執行程序終結，係指執行
    名義之強制執行程序終結而言，執行名義之強制執行程序，
    進行至執行名義所載債權全部達其目的時，始為終結，故執
    行名義所載債權，未因強制執行全部達其目的以前，對於某
    一執行標的物之強制執行程序雖已終結，債務人仍得提起異
    議之訴，但此項異議之訴有理由之判決，僅就執行名義所載
    債權未因強制執行達其目的之部分排除其執行力，不能據以
    撤銷強制執行程序業經終結部分之執行處分（司法院33年院
    字第2776號解釋文(一)參照）。又特定標的物之執行程序有聲
    請或聲明異議，係以該標的物之拍賣程序終結，其執行程序
    即告終結，如執行標的物為不動產者，應以買受人領得執行
    法院發給之權利移轉證書時，拍賣程序即終結，執行程序縱
    有瑕疵，當事人或利害關係人均不得再聲請或聲明異議，執
    行法院亦無權撤銷已終結之執行程序（最高法院99年度台抗
    字第164號民事裁定意旨參照）。
四、經查：
(一)、臺灣彰化地方法院96年度執字第36255號強制執行事件，依
    第三人魏明仁之聲請，就債務人即聲請人碧雲禪寺所有坐落
    彰化縣二水鄉○○段第120-3、120-4、120-16、120-26、12
    0-27地號等5筆土地及其上同段建號577、578號建物為強制
    執行，嗣於系爭不動產之公開拍賣程序進行中，執行債權人
    （即魏明仁之債權受讓人）即相對人於98年6月9日第四次之
    拍賣期日，以債權抵繳拍賣價金，依法予以承受上開拍賣之
    不動產，並領取權利移轉證書完畢；相對人復於同年9月18
    日補繳土地增值稅及房屋稅，並辦理所有權移轉登記完成等
    情，業據本院調閱上開執行卷宗查明無訛，系爭不動產之拍
    賣程序業已終結，依前開說明，堪認本件不動產之強制執行
    程序即告終結。揆諸前揭司法院解釋意旨，縱聲請人於系爭
    執行名義所載債權，因強制執行全部達其目的以前，得提起
    異議之訴，且其之請求經認定為有理由者，然此項異議之訴
    有理由之判決，亦僅得就執行名義所載債權未因強制執行達
    其目的之部分排除其執行力，就上開已終結之執行標的物之
    強制執行程序，仍不能依此項異議之訴有理由之判決予以撤
    銷。至不動產點交之執行縱尚未完成，然其係與因執行債權
    人之聲請而開始之查封拍賣程序分開，而構成另一執行程序
    （最高法院55年度台抗字第327號判例意旨參照），尚不影
    響前揭執行標的物之強制執行程序業已終結之認定。再按，
    抗告人前曾以本件執行程序尚未終結為由，聲請停止本件之
    強制執行程序，經原法院裁定駁回，抗告人就該裁定提起抗
    告，業經本院99年抗字第252號裁定以「執行程序已終結，
    抗告人難謂得聲請停止執行」裁定駁回其抗告，抗告人雖又
    向最高法院提起再抗告，但已經最高法院99年台抗字第730
    號民事裁定駁回其再抗告而告確定在案，此亦有各該裁定附
    卷足參（本院卷第246-250頁），抗告人再以本件執行程序
    尚未終結，相對人所為之免除不生效力，據以聲請停止本件
    之執行程序，尚無可採。
(二)、另聲請人所指相對人於系爭強制執行程序中向執行法院所為
    捨棄超過承受金額扣除執行費用、土地增值稅及執行債權本
    金後所剩額度範圍以外之法定利息債權之意思表示，執行法
    院就此項意思表示並無代聲請人受領之權限，亦無從審究是
    否生實體法上權利消滅效力；相對人並未向聲請人為免除債
    務之意思表示，不生債權債務關係消滅之效力，系爭強制執
    行事件之執行程序尚未終結等節，核屬異議之訴實體上有無
    理由之實體爭執事項，依前揭所述，非法院於裁定停止強制
    執行時所應予審酌之事項。從而，系爭不動產執行標的物之
    強制執行程序既經執行完畢，聲請人之本案訴訟日後縱獲勝
    訴判決，原拍賣之強制執行程序亦無從再予撤銷，本件核無
    強制執行法第18條第2項所謂「必要情形」，應認聲請人聲
    請停止臺灣彰化地方法院96年度執字第36255號執行程序，
    為無理由，不應准許。
五、據上論結，本件聲請為無理由，依強制執行法第30條之1、
    民事訴訟法第95條、第78條，裁定如主文。
中    華    民    國    99    年    11    月    16    日
                民事第二庭    審判長法  官  邱森樟
                                    法  官  翁芳靜
                                    法  官  謝說容
以上正本係照原本作成。
如不服本裁定應於裁定送達後10日內向本院提出抗告理由狀（須
按他造人數附具繕本），並繳納抗告裁判費新台幣1,000元。
                                    書記官  胡美娟
中    華    民    國    99    年    11    月    17    日
                                                      Ｓ

司法院資訊處製作；財團法人民間司法改革基金會備份。
